【裁判字號】    90,自,157
【裁判日期】    920522
【裁判案由】    偽造文書等
【裁判全文】
臺灣彰化地方法院刑事判決                            九十年度自字第一五七號
    自  訴  人  戊○○原名葉.
    被      告  甲○○
    被      告  己○○
    被      告  丁○○
    被      告  乙○○
    被      告  丙○○
右列被告等因偽造文書等案件，經自訴人提起自訴，本院判決如左:
        主    文
甲○○、己○○、丁○○、丙○○、乙○○均無罪。
        理    由
一、自訴意旨略以：緣自訴人與母親劉味於八十一年九月九日提供劉味所有之土地為
    提保，委由代書即被告甲○○向訴外人張妙設定抵押權並借款新台幣（下同）一
    百萬元，且委託辦理土地分割、房屋買賣、合建契約及向復華商業銀行（原亞太
    商業銀行申請貸款等，而自訴人與銀行所立之立約印鑑章及存摺則暫由被告甲○○保管，詎自訴人委託被告甲○○於八十一年十一月十八日提領一百萬元、四十
    五萬七千九百元時，被告甲○○竟教唆其弟而任職於該代書事務所之被告乙○○
    於受託代領款項，持有存摺及印鑑之際，未經自訴人授權，自行填具一張金額三
    十萬元之取款憑條，而予盜領。另被告己○○、丁○○、丙○○為銀行員林分行
    主管及職，明告系爭三十萬元係為盜領，仍故意違背善良管理人之注意。故認被
    告等共同涉有刑法之侵占、行使偽造文書及詐欺等罪嫌云云。
二、按犯罪事實應依證據認定之，無證據不得推定其犯罪事實，刑事訴訟法第一百五
    十四條定有明文。又認定不利於被告之事實，須依積極證據，苟積極證據不足為
    不利於被告事實之認定時，即應為有利於被告之認定，更不必有何有利之證據。
    再者，告訴人之告訴，係以使被告受刑事訴追為目的，是其陳述是否與事實相符
    ，仍應調查其他證據以資審認，最高法院著有三十年上字第八一六號、五十二年
    台上字第一三○○號判例可資參照。被告甲○○、乙○○、丁○○、丙○○均堅
    決矢口涉有前揭犯行。被告己○○則具狀矢口涉有前揭犯行。被告甲○○辯稱：
    自訴人係曾出言委託伊去代提領三十萬元，惟伊轉囑咐乙○○偕同與自訴人去提
    領，故伊實無為自訴人所指之犯行等語；被告乙○○辯稱：當天伊係與自訴人前
    去提領三十萬元，故自訴人所陳確係不實；被告丁○○辯稱伊固曾承辦自訴人開
    立帳戶之事，但本件提領三十萬元時，伊根本未在場，亦未任何辦理，故其受訴
    實係無辜；被告丙○○辯稱伊故銀行櫃檯承辦人員，一切依照作業程序，憑存戶
    存留印鑑為提領款項之事，伊根本不認甲○○、乙○○等人，何來共犯等語；被
    告己○○則具狀辯稱：伊僅任職於亞太銀行，未曾承辦本件提領三十萬元之事，
    故自訴人提起之事與伊完全無關等語。
三、經查：（一）自訴人於亞太銀行之存款帳戶有出現於八十一年十一月十八日提領
    提領一百萬元及四十五萬七千九百元與系爭之三十萬元之情形，而非但該三筆之
    取款憑條上認證欄內之處理序號依序為一四七（一百萬元）、一四八（四十五萬
    七千九百元）及一四九（三十萬元），為連續號碼，且觀之該三張取款憑條上之
    會計序號（即取款憑條於付訖戳記欄上所蓋之數字章，號碼分別係一五二、一五
    三、一五一，依證人即亞太銀行存匯主管黃月貞在偵查中所證，該號碼表示係會
    計於營業結束時，櫃員將其每筆交易憑證處理好交由會計彙整，會計所編之序號
    ，此序號與顧客來櫃申辦之時間先後無關）及出納序號（即取款憑條上對方科目
    欄內手寫之數字，分為十九、十八、十七，依證人黃月貞所證，該號碼係大出納
    付款後所為之編號），亦均為連續號碼，復參之當時承辦前開三筆交易之櫃員即
    被告丙○○於本件另案查中所證：「（這三筆提款是同時提領或分次提領？）看
    序號是連續的，應是同時來辦的」等語，是此三筆交易應係由領款人同時遞單申
    領無誤。而前揭三筆提款交易確係被告乙○○與自訴人一同前往亞太銀行領款之
    事實，業據證人林佳慧迭於本院九十年度斗簡字第一八五號侵權行為損害賠償案
    件之於九十一年六月十八日言詞辯論中；及九十一年度簡上字第一Ο九號侵權行
    為損害賠償案件之九十一年十二月三十一日言詞辯論時證述明確，上開等情，有
    臺灣彰化地方法院檢察署九十一年度偵字第四六六五號不起訴處分書附卷可稽，
    。據此，是前開三筆交易之提領既確係自訴人與被告乙○○前往銀行提領，且該
    三筆交易又係同時辦理，實難認自訴人於提領當時僅知另二筆之提領交易，而不
    知該三十萬元之提領交易，再者，如前所述三筆交易係連續為之且所用之印鑑又
    係同一，而自訴人既承認另二筆交易係獲伊授權，則焉有可能該筆三十萬元之提
    領交易未獲授權之理。因此，自訴人指被告甲○○、乙○○涉有刑法之侵占、行
    使偽造文書及詐欺等罪嫌云云，即屬誤會。（二）被告己○○、丁○○二人僅係
    曾承辦自訴人開立帳戶之事，但本件提領三十萬元時，其二人伊根本未在場亦未
    承辦等情，此亞太商業銀行顧客資料卡影本一紙及本院依職權調閱取系爭三十萬
    元之取款憑條查核屬，故其二人與此根本無涉。再者，被告丙○○係依照作業程
    序，憑存戶存留印鑑為提領款項之事，而該取款憑條上之印鑑確係自訴人所有等
    情，亦經本院調取前開取款憑條查核屬實。是綜上，被告等人所辯，尚可採信。
    從而，本件自應為無罪之諭知，方期適法。
四、本件被告己○○係獲無罪判決，故伊經合法傳喚，雖未到庭，得不得其陳述逕行
    判決。
據上論斷，應依刑事訴訟法第三百四十三條、第三百零一條第一項，第三百零六條，
判決如主文。
中      華      民      國      九十二      年    五    月    二十二    日
                                臺灣彰化地方法院刑事第一庭
                                      法      官  洪  志  賢
右正本證明與原本無異。
如不服本判決，應於判決送達後十日內，向本院提出上訴狀（須附繕本）。
                                      法院書記官  洪  年  慶
中      華      民      國      九十二      年    五    月    二十九    日


司法院資訊處製作；財團法人民間司法改革基金會備份。
